【裁判字號】    90,交抗,234
【裁判日期】    900914
【裁判案由】    違反道路交通管理處罰條例
【裁判全文】
臺灣高等法院刑事裁定                  九十年度交抗字第二三四號
    抗告人即
    受處分人  甲 ○ ○
右抗告人因違反道路交通管理處罰條例案件，不服臺灣士林地方法院中華民國九十年
六月十三日裁定（九十年度交聲字第四一號），提起抗告，本院裁定如左：
    主    文
原裁定撤銷，發回台灣士林地方法院。
    理    由
一、抗告意旨略以：抗告人即受處分人甲○○於民國（下同）八十九年十月二十四日
    下午一時二十五分許，駕駛ＣＬ—七四五七號小貨車，載運機油二大桶約五十加
    侖，行經國道三號高速公路南向十六公里處，為內政部警政署國道公路警察局第
    六警察隊警員王嘉文攔檢，認其載有危險物品，當場掣單舉發，嗣於原審交通法
    庭調查時，承辦警員雖提出行政院勞工安全委員會所編之「緊急應變指南」乙份
    ，該指南將機油列為危險物品，原審即據該「緊急應變指南」所載逕認機油即係
    危險物品，而駁回抗告人之異議，惟依中華民國工業安全協會所編印之危險物品
    運送業人員訓練教材乙書內，則將機油之閃火點在攝氏三十度以上未滿六十五度
    者，始列為危險物品，而抗告人所載送之機油並未達該燃點，自不應依運送危險
    物品裁罰，為此提起本件抗告等語。
二、原裁定則以：按汽車裝載時，有裝載危險物品時，未隨車攜帶臨時通行證，或未
    依規定路線、時間行駛者，處汽車駕駛人新台幣三千元以上九千元以下罰鍰，並
    責令改正或禁止通行；又按汽車駕駛人，違反上開規定者，除依原條款處罰鍰外
    ，並記違規點數二點，道路交通管理處罰條例第三十條第一項第二款、第六十三
    條第一項第二款分別定有明文。再按高速公路交通管制規則第十七條第三項規定
    ，為維護高速公路交通安全與暢通，高速公路管理機關或內政部警政署國道公路
    警察局於必要時，得發布命令，指定時段於高速公路特定匝道、環道、路段及其
    車道，禁止或限制車輛通行；同條第四項並規定，前項禁止或限制事項得包括車
    輛、乘載人數、裝載物品。本件抗告人即受處分人甲○○於八十九年十月二十四
    日十三時二十五分許，駕駛ＣＬ—七四五七號小貨車，載運機油二大桶約五十加
    侖，行經國道三號高速公路南向十六公里處，為內政部警政署國道公路警察局第
    六警察隊警員王嘉文查獲之事實，業據抗告人自承在卷，並據證人王嘉文到庭結
    證屬實，復有內政部警政署國道公路警察局公警局交字第Ｚ00000000號
    舉發違反道路交通管理事件通知單乙紙附卷可稽，此部分事實足堪認定。茲應審
    究者乃所謂「機油」是否為危險物品？查行政院勞工委員會已將機油編列為危險
    物品，編號為一二０三號，有證人王嘉文提出之行政院勞工委員會八十四年十月
    編印之安全衛生叢書０三─０二─０一「緊急應變指南」部分影本，內載有危險
    物質名稱及處理原則號碼對照表乙份附卷可稽。又「為確保高速公路行車安全，
    對於載運危險物品車輛通行高速公路之路段、時段作部分限制，即載運危險物品
    車輛（含空車）禁行國道三號（北部第二高速公路）大溪交流道以北至汐止系統
    交流道」，此係高速公路管理機關依據前開高速公路交通管制規則第十七條第三
    項、第四項規定而作限制，亦有交通部臺灣區○道○○○路局八十七年七月十三
    日管八七字第一二０七四號公告影本乙紙在卷足憑，因認抗告人為汽車駕駛人，
    其裝載危險物品機油時，未依規定路線、時間行駛之違規事實至堪認定，而駁回
    其在原審之異議，固非無見。
三、然查：本件原審固據承辦警員王嘉文所提出之行政院勞工委員會八十四年十月編
    印之安全衛生叢書０三─０二─０一「緊急應變指南」乙書所載，認定抗告人即
    受處人所載運之機油屬危險物品，並據以認定原裁決機關對抗告人所為裁罰洵無
    不合，而駁回抗告人在原審之異議，惟據抗告人嗣於本院所提出之中華民國工業
    安全協會所編印之危險物品運送業人員訓練教材乙書所載，將引火性液體物質，
    其閃火點在攝氏三十度以上未滿六十五度者列為危險物質，有該書部分影本在卷
    可稽，該書對機油是否屬危險物品之認定，似與行政院勞工委員會編印之「緊急
    應變指南」乙書所載不同，其實情如何？允宜向道路交通主管機關函查後，再據
    為認定之憑據，始符盡調查之責，原審未詳為細繹機油是否即屬道路交通管理處
    罰條例第三十條第一項第二款及高速公路交通管制規則第十七條第四項所規定之
    危險物品，即遽以駁回抗告人在原審之異議，似嫌速斷，本件抗告人抗告意旨執
    此指摘原裁定失當，即非為無理由，應由本院將原裁定撤銷，發回原法院為適當
    之裁判。
四、據上論斷，應依道路交通案件處理辦法第二十六條、刑事訴訟法第四百十三條，
    裁定如主文。
中    華    民    國      九十      年       九       月      十四      日
                            臺灣高等法院交通法庭
                                審判長法  官  許  增  男
                                      法  官  蔡  彩  貞
                                      法  官  黃  鴻  昌
右正本證明與原本無異。
不得再抗告。
                                      書記官  黃  千  鶴
中    華    民    國      九十      年       九       月      十四      日


司法院資訊處製作；財團法人民間司法改革基金會備份。
